【裁判字號】    89,上訴,842
【裁判日期】    900531
【裁判案由】    懲治盜匪條例等
【裁判全文】
臺灣高等法院高雄分院刑事判決          八十九年度上訴字第八四二號
    上  訴  人  台灣高雄地方法院檢察署檢察官
    被      告  乙○○
    指定辯護人  本院公設辯護人  李佩娟
右上訴人因被告盜匪等案件，不服臺灣高雄地方法院八十九年度訴字第六三號中華民
國八十九年五月十七日第一審判決（起訴案號：臺灣高雄地方法院檢察署八十八年度
偵緝字第一八七四號、八十八年度偵字第二七七二０號），提起上訴，本院判決如左
：
      主      文
原判決關於盜匪，傷害及定執行刑部分撤銷。
乙○○意圖為自己不法之所有，以強暴致使不能抗拒，而取他人之物，處有期徒刑柒
年貳月。
      事      實
一、乙○○於民國（下同）八十八年間，因犯槍砲彈藥刀械管制條例之罪，經本院判
    處有期徒刑一年二月確定，尚未執行（現在臺灣台東監獄東成分監執行中），仍
    不思悔改，於八十八年七月九日十九時五十五分許，頭載半罩式未遮住臉部之黑
    色安全帽，騎乘其所有之ＲＬＺ－七七六號機車，行經高雄市○鎮區○○路一０
    ０巷四號大樓前，見許芳娣身背大皮包，獨自一人，竟意圖為自己不法之所有，
    下車從甲○○背後，拉住皮包背帶，欲搶奪該皮包，因甲○○抗拒，乙○○即騎
    之機，甲○○隨拉住機車後座架，不讓乙○○騎走，乙○○乃欲利用機車之強大
    拉力，使其放手，而以強暴手段，強騎該機車前行，使甲○○被機車拖行約近二
    百公尺，受有頭部外傷疑腦震盪及下肢多處擦傷等傷害，而無法抗拒，此時該大
    皮包因被強力拉扯而斷裂，裡面小皮夾（內有新台幣三萬元、身分證、駕照各一
    張、金融卡二張、消費簽帳卡二張、信用卡一張、印章等）掉出，乙○○始停車
    撿起小皮夾，棄車逃逸。乙○○得手後，取走現金花用無存，其餘物品則丟棄在
    高雄縣鳳山市五甲廟正義工商附近（起訴書誤載為新營火車站之廁所內）。嗣於
    八十八年十一月九日十八時許，因騎乘所有機車（竊盜部分已判處罪刑確定），
    行經高雄市○○○○○路口時，為警查獲。
二、案由高雄市政府警察局前鎮分局移送及甲○○訴請臺灣高雄地方法院檢察署檢察
    官偵查起訴。
      理      由
一、訊據被告乙○○坦承於前開時地，搶奪被害人甲○○之小皮夾，而否認有盜匪犯
    行，辯稱：我從面叫他不要動，我拉住她的皮包，拉扯時，皮包內的小皮夾掉出
    來，我撿了小皮夾，即騎上機車要走，她用雙手拉住我的機車後座架，我不知道
    她拉住我的機車後座架，向前行駛，直到機車騎不動時，我轉頭一看，才知道她
    拉住我的機車後座架，我差不多騎了七、八公尺才發現的，我是搶奪，不是強盜
    云云。
二、惟查：
  (一)被害人甲○○於警訊時指稱「我於八十八年七月九日十九時五五分，在高雄市○
    鎮區○○路一一０巷四號前，被一名男性歹徒搶走黑色皮包，因我用力拖住皮包
    ，被拖行至高雄市○鎮區○○街五一號前，約距離二百公尺，後搶走皮包，內有
    新台幣（下同）二萬元（應為三萬元）、身分證、駕照、金融卡二張、消費簽帳
    卡二張、提款卡二張、信用卡一張」（警卷第二頁反面），於偵審中亦指稱「他
    從後將我皮包拉住，說皮包給我，他原是騎機車來，他拉著我皮包拉至他機車旁
    ，我拉住他機車，他還將我拖行一、二百公尺，我一直喊救命，拖了一、二公尺
    後，我大皮包的帶子斷掉，但仍被我夾住，但小皮包掉出來，結果他下車撿起來
    ，將機車壓住我，皮包撿了就跑走」（偵查卷第九頁），「他是從背後搶我皮包
    ，我與之抵抗，他將我拉往他的機車，騎車準備逃走，我拉住他的機車，被他連
    人拖行一、二公尺，後來手提袋破裂，裡面的皮夾掉出來，他才停車搶起皮夾逃
    走」（原審卷第二十頁反面）等語。被害人甲○○於本院調查中，仍為相同之供
    述。被害人就被害事實之陳訴，重在財物之被搶，顯無造被害事實經過之必要
    ，是被害人之上開述，足堪採信。又被害人甲○○於警訊指稱皮夾有現款二萬
    元，嗣於審理中，即陳明應為三萬元，而非二萬元，並有幾顆印章等情，本院以
    被害人於審理中之陳述為可採。
  (二)被告騎乘作案之機車，事後係在高雄市○鎮區○○路五十一號前尋獲，為證人即
    警員曾英偉證實，被告亦供承機車丟棄在另一條路（本院卷八十九年七月廿四日
    、七月卅一日訊問筆錄）。而自被告行強之前鎮區○○路至前鎮路○○路，距離
    有一百九十八公尺，復為證人曾英偉證述明確。由是足證被害人所稱遭被告之機
    車拖行一、二公尺之說非虛。
  (三)綜上各情，被告自背後，搶奪被害人之皮包，其意原欲搶奪，然因被害人之抗拒
    維護財物，被告竟以機車強行將被害人拖行近二百公尺，使之受傷而無法抗拒，
    始將被害人之財物取走，顯見係以強暴手段，使被害人不能抗拒，而取其財物，
    已其明確。被告所辯，其行為係搶奪，無非避就之詞，殊難採信，其犯行洵堪認
    定。
三、查被告意圖為自己不法之所有，以強暴致使不能抗拒，而取他人之物，核其所為
    ，係犯懲治盜匪條例第五條第一項第一款之盜匪罪。被告固施強暴，致使被害人
    受傷害，其將被害人拖行約二百公尺之遠，顯然有傷害之犯意，此部分係犯刑法
    第二百七十七條第一項之傷害罪，而與  盜匪罪間，有方法結果之牽連關係，應
    從一重之盜匪罪處斷。
四、按懲治盜匪條例於四十六年六月五日修正公布，刪除第八條施行期間一年及第十
    條依特種刑事案件訴訟條例審理之規定，其原第九條改為第八條、第十一條改為
    第九條。修正前本條例全部內容，曾經立法院民刑商法委員會審查，認尚有繼續
    沿用之必要，始改採為新法之全部條文，並重新調整條次，形式上雖是修正，實
    質上係明白確認本條例已從臨時性舊法改制為常態性之刑事特別法，等同於制定
    新法。因此，本條例重新立法之合法性，應不因修正前曾施行期滿始以命令展期
    而有影響（參照最高法院八十八年度台上字第三０九八號判決），顯然現階段懲
    治盜匪條例仍可繼續適用。
五、原審適用刑法第三百二十八條第一項之強盜罪論處被告罪刑，尚有未洽。檢察官
    上訴意旨執此指摘原判決不當，為有理由（按檢察官於八十九年六月十四日收受
    判決之送達，其上訴期間十日之末日為八十九年六月廿四日，因八十九年六月廿
    四日、廿五日為星期六及星期日，係放假日，故檢察官於八十六年六月廿六日提
    起上訴，仍為合法，併予明）。自應將原判決撤銷改判。爰審酌被告年輕力壯
    ，不循正途謀利，而強取他人財產，造成他人受傷，危害社會治安非輕，姑念犯
    罪後，頗知悔悟，態度尚好等一切情狀，量處如主文所示之刑。被告犯罪所得之
    現款已花用無存，其他之物，為被告丟棄，已據被告供明，嗣後被害人經警通知
    領回駕照、身分證、金融卡、簽帳卡、提款卡、信用卡等物，僅餘印章一顆下落
    不明，為被害人證實，是該印章一顆應已滅失，故均無庸諭知發還被害人，併予
    明。
據上論斷，應依刑事訴訟法第三百六十九條第一項前段、第三百六十四條、第二百九
十九條第一項前段、懲治盜匪條例第五條第一項第一款、第八款、刑法第二百七十七
條第一項、第五十五條、罰金罰鍰提高標準條例第一條前段，判決如主文。
本案經檢察官張其主到庭執行職務。
中    華    民    國      九十      年       五       月   卅一   日
                              臺灣高等法院高雄分院刑事第五庭
                                  審判長法官  吳水木
                                        法官  ﹖﹖﹖
                                        法官  洪慶鐘
右正本證明與原本無異。
如不服本判決，應於判決送達後十日內向本院提出上訴狀，其未述理由者並應於提
出上訴狀後十日內向本院補提理由書（應附繕本)。
                                      書記官  陳金卿
中    華    民    國      九十      年       六       月     四   日
附錄：本判決論罪科刑法條：
懲治盜匪條例第五條第一項第一款
有左列行為之一者，處無期徒刑或七年以上有期徒刑：
一、意圖為自己或第三人不法所有，以強暴、脅迫、藥劑、催眠術或他法，致使不能
    抗拒而取他人之物或使其交付者。
刑法第二百七十七條第一項
傷害人之身體或健康者，處三年以下有期徒刑，拘役或一千元以下罰金。
                                                                  Ｊ


司法院資訊處製作；財團法人民間司法改革基金會備份。
